臺灣臺北地方法院民事裁定　　　　　　　93年度訴字第2488號
反訴原告　　世仁營造有限公司
即被告
法定代理人　乙○○
訴訟代理人　金學坪律師
反訴被告　　交通部台灣鐵路管理局
即原告
法定代理人　甲○○
訴訟代理人　蔡鴻斌律師
　　　　　　張文輝律師
上列當事人間請求返還不當得利等事件，被告提起反訴，本院裁
定如下：
    主  文
反訴原告之訴及假執行之聲請均駁回。
反訴訴訟費用由反訴原告負擔。
    理  由
一、按被告於言詞辯論終結前，得在本訴繫屬之法院，對於原告
    及就訴訟標的必須合一確定之人提起反訴；反訴之標的，如
    專屬他法院管轄，或與本訴之標的及其防禦方法不相牽連者
    ，不得提起，民事訴訟法第259條、第260條第1項分別定有
    明文。又該條項所稱之「相牽連」者，係指反訴之標的與本
    訴之標的間，或反訴之標的與防禦方法間，兩者在法律上或
    事實上關係密切，審判資料有共通性或牽連性者而言。舉凡
    本訴標的法律關係或作為防禦方法所主張之法律關係，與反
    訴標的之法律關係同一，或當事人兩造所主張之權利，由同
    一法律關係發生，或本訴標的之法律關係發生之原因，與反
    訴標的之法律關係發生之原因，其主要部分相同，均可認為
    兩者間有牽連關係。
二、本件反訴原告起訴主張：反訴原告於民國87年9月9日承攬反
    訴被告「代辦第三期平改方案新莊新樹路立體交叉工程（土
    木工程部分）」，該合約因反訴被告未依約履行，經行政院
    公共工程委員會於九十一年二月一日調解成立，兩造同意以
    九十年九月五日為協議終止該工程合約之日，反訴被告應給
    付反訴原告新台幣（下同）一千八百十一萬八千元，然反訴
    被告卻遲至九十二年二月二十一日始清償，反訴原告自得向
    反訴被告請求依法定利率百分之五計算之遲延利息共八十八
    萬一千一百十元。又該工程合約終止後，反訴原告留存於原
    工地現場之機具材料，有部分經反訴被告運至中壢車站貨運
    場存放，惟其中反訴原告所有之馬達三臺（六萬六千一百四
    十元）、Ｈ型鋼及鋼筋各二十公噸（二者合計四十六萬三千
    一百八十元）均不翼而飛，且反訴原告所有之11支RC管（四
    萬二千八百三十四元），經反訴被告埋設使用，有部分損害
    ，反訴被告應負損害賠償責任。又該工地已進場打設未拔除
    鋼板樁新莊端、樹林端部分租金應各半分擔，新莊端部分租
    金共一百七十六萬九千一百四十元，樹林端部分共十萬二千
    二百九十元，爰依民法第一百七十四條第一項、第一百七十
    八條及第五百四十四條無因管理及委任之規定，請求反訴被
    告應給付反訴原告三百三十二萬四千六百九十四元及自反訴
    狀繕本送達之日起至清償日止，按年息百分之五計算之利息
    ；並願供擔保，請准宣告假執行。
三、惟查，反訴被告係就兩造於終止前開工程合約後，反訴被告
    多次催促反訴原告將原工地現場留置材料機具運離另覓地點
    存放，反訴原告均未置理，反訴被告於九十年十一月十三日
    將反訴原告留存於原工地現場之機具材料搬運至中壢車站貨
    運場，九十一年二月一日調解成立，原工地現場留置材料機
    具運至中壢車站貨運場所生之運費，包括於上開調解成立之
    範圍內，惟存放於中壢車站貨運場所生之費用、損害或不當
    得利則不包括在內。反訴被告就中壢車站貨運場部分區域無
    法使用收益所受損害，反訴原告則受有相當於租金之不當得
    利，訴請反訴原告依民法第一百七十九條返還不當得利。故
    本件本訴之標的係反訴原告占用中壢車站貨運場所生之不當
    得利返還請求權，反訴之標的係原新莊、樹林工地合約，反
    訴被告應給付之遲延利息、機具喪失損害賠償及材料租金，
    兩者訴訟標的之法律關係不同，其攻擊或防禦方法亦非相同
    ，審判資料無法共通使用，事實上關係並非密切，自難謂有
    法律上或事實上之牽連關係，應認反訴原告所提起之反訴並
    不合法，應予駁回。其訴既經駁回，假執行已無所附麗，應
    併予駁回。
四、依民事訴訟法第二百四十九條條第一項第六款、第九十五條
    、第七十八條，裁定如主文。
中　　華　　民　　國　　94　　年　　12　　月　　14　　日
                      民事第六庭法　官　楊晉佳
中　　華　　民　　國　　94　　年　　12　　月　　14　　日
                                書記官　朱俶伶
